【裁判字號】    99,審易,32
【裁判日期】    990323
【裁判案由】    竊盜
【裁判全文】
臺灣士林地方法院刑事判決              99年度審易字第32號
公  訴  人  臺灣士林地方法院檢察署檢察官
被      告  甲○○○○○
上列被告因竊盜案件，經檢察官提起公訴（98年度偵緝字第1359
號），本院判決如下：
    主  文
甲○○○○○無罪。
    理  由
一、公訴意旨略以：被告甲○○○○○係印尼籍監護工，受僱在臺北市
    ○○區○○路14號照料乙○○之母親，竟意圖為自己不法所
    有，於民國98年8 月1 日上午4 時許，在上址房內竊取金項
    鍊1 條得手後逃逸，經通報為行方不明。因認被告涉犯刑法
    第320 條第1 項竊盜罪嫌云云。
二、按犯罪事實應依證據認定之，無證據不得認定犯罪事實，刑
    事訴訟法第154 條第2 項定有明文。而事實之認定，應憑證
    據，如未發現相當證據或證據不足以證明，自不能以推測或
    擬制之方法，為裁判基礎；再認定不利於被告之事實，須依
    積極證據，苟積極證據不足為不利於被告事實之認定時，即
    應為有利於被告之認定，更不必有何有利之證據（參看最高
    法院30年度上字第816 號判例）；又所謂「積極證據足以為
    不利被告事實之認定」係指據為訴訟上證明之全盤證據資料
    ，在客觀上已達於通常一般之人均不致於有所懷疑，而得確
    信被告確曾犯罪之程度，若未達到此一程度，而有合理懷疑
    之存在時，即無從為有罪之認定（最高法院40年臺上字第86
    號、76年臺上字第4986號判例均參照）。
三、本件公訴人認被告涉犯竊盜罪嫌，無非係以證人即告訴人乙
    ○○之證述及在被告所有之空行李箱內查獲金飾空袋之相片
    ，為其主要論據。訊據被告甲○○○○○堅決否認犯行，辯稱：伊
    在告訴人乙○○住處擔任監護工期間，從未看見乙○○之母
    親配戴或拿出金項鍊；伊因不堪雇主母親一再罵伊而逃逸，
    並將認為無用之行李箱留在房間，並未帶走；告訴人所指的
    金飾袋子應該是伊在房間內拾獲後，用以盛裝告訴人給伊打
    公用電話之零錢，嗣後已將零錢還給告訴人，並於離去時將
    該金飾袋留在房間床頭櫃，並未帶走；伊並未竊取金項鍊等
    語。
四、經查，訊據證人即告訴人乙○○，於本院審理時結證稱：伊
    於98年8 月1 日上午7 、8 時許發現被告不見後，伊母親向
    伊表示自己有一條金鍊子不見，但沒有說該項鍊是用什麼樣
    的袋子裝，之後伊到被告平常睡覺的房間，在床旁被告所有
    之空皮箱內發現一只金飾店的紅袋子；伊母親平常會拿出來
    金項鍊來看，再放入裝金飾的袋子，並放回自己房間的櫃子
    內，伊母親的首飾常常會亂放；伊並未親眼看見被告拿走金
    項鍊等語在卷（參見本院卷第28頁、第29頁、第32頁）。由
    證人乙○○所證內容觀之，公訴意旨所指被告竊取之金項鍊
    ，實係證人母親所有之物，平常亦係由證人母親持有保管，
    證人係於被告逃逸時，聽聞其母親表示找不到該金項鍊而已
    ，是就該金項鍊不見乙節，證人乙○○僅係立於傳聞證人之
    地位，陳述其聽聞自案外人即告訴人母親之陳述，該等證詞
    ，自無從採為證據使用；至於證人乙○○證稱在被告留下之
    行李箱內發現1 只金飾袋子乙節，固經提出照片為據，然因
    乏確切證據證明該金飾袋子即為證人母親收放該金項鍊所用
    之物，自無足據以認定告訴人母親確有金項鍊遺失之事實。
    綜上，公訴人所舉證據，均不足以使本院產生被告確有竊取
    告訴人母親所有金項鍊犯行之心證，此外，復無其他積極證
    據足以認定被告竊盜，不能證明被告犯罪，揆諸前揭說明，
    自應為被告無罪之諭知。
據上論斷，應依刑事訴訟法第301條第1項，判決如主文。
本案經檢察官鄭富城到庭執行職務。
中    華    民    國    99    年    3     月    23    日
                  刑事第一庭法  官  吳祚丞
以上正本證明與原本無異。
如不服本判決應於收受判決後10日內向本院提出上訴書狀，並應
敘述具體理由；其未敘述上訴理由者，應於上訴期間屆滿後20日
內向本院補提理由書（均須按他造當事人之人數附繕本）「切勿
逕送上級法院」。
                            書記官  丁梅芬
中    華    民    國    99    年    3     月    23    日

司法院資訊處製作；財團法人民間司法改革基金會備份。
